臺灣高雄地方法院刑事判決　　　　　　　96年度易字第1435號
公　訴　人　臺灣高雄地方法院檢察署檢察官
被　　　告　丙○○
　　　　　　　　　　　　巷2號.
　　　　　　丁○○
上列被告因竊盜案件，經檢察官提起公訴（96年度偵字第5157號
），本院判決如下：
    主  文
丙○○共同犯攜帶兇器毀越安全設備竊盜罪，累犯，處有期徒刑
壹年捌月，減為有期徒刑拾月。
丁○○共同犯攜帶兇器毀越安全設備竊盜罪，累犯，處有期徒刑
壹年，減為有期徒刑陸月，如易科罰金，以新臺幣壹仟元折算壹
日。
    事  實
一、丙○○前於民國94年間，因竊盜案件，經本院以94年度簡字
    第2475號判決判處有期徒刑4 月確定，甫於95年1 月29日縮
    刑期滿執行完畢；丁○○則前於91年間，因違反槍砲彈藥刀
    械管制條例案件，經本院以91年度訴字第254 號判決判處有
    期徒刑1 年確定，入監服刑後於95年6 月14日縮短刑期假釋
    出監，繼於同年8 月6 日保護管束期滿視為執行完畢。詎渠
    等二人均不知悔改，竟基於共同意圖為自己不法所有之犯意
    聯絡，先由丙○○於95年12月25日中午12時許，以欲載運垃
    圾倒運為由，向不知情之友人黃三哲借得車牌號碼ZN-6953
    號自小貨車，繼於同日下午1 時許，丁○○即駕駛前揭自小
    貨車搭載丙○○至甲○○所租用位於高雄縣美濃鎮○○街41
    巷17號之廠房旁，丙○○即下車先以客觀上對人之生命、身
    體具有危險性而足供兇器使用之不詳堅硬利器破壞上開廠房
    外圍之鐵絲網製圍籬安全設備，並隨即由鐵絲網破裂處逾越
    進入廠房內竊取甲○○所有置放於該處之電纜（重量合計約
    100 公斤）、變電式分電盤及小馬達（價值合計約新台幣10
    萬元）等物品，待得手後，即將前揭竊得物品搬運置放於上
    開自小貨車車斗內，至丁○○則於自小貨車駕駛座內負責把
    風及接應，嗣住於上開廠房附近之乙○○適散步行經該處，
    因目睹丙○○行竊過程乃出聲制止，丙○○見渠等竊盜犯行
    遭人發現，遂旋即跳上自小貨車車斗並喊叫丁○○開車離去
    ，繼經報警處理後，員警依據乙○○所提供之上開自小貨車
    車牌號碼循線查獲，始知悉上情。
二、案經高雄縣政府警察局旗山分局報請臺灣高雄地方法院檢察
    署檢察官偵查起訴。
    理  由
一、證據能力之判斷：
    按被告以外之人於審判外之言詞或書面陳述，除法律有規定
    者外，不得作為證據，刑事訴訟法第159 條第1 項定有明文
    。又按被告以外之人於審判外之陳述，雖不符前4 條之規定
    ，而經當事人於審判程序同意作為證據，法院審酌該言詞陳
    述或書面陳述作成時之情況，認為適當者，亦得為證據；當
    事人、代理人或辯護人於法院調查證據時，知有第159 條第
    1 項不得為證據之情形，而未於言詞辯論終結前聲明異議者
    ，視為有前項之同意，刑事訴訟法第159 條之5 亦定有明文
    規定。關於證人甲○○、乙○○於偵查中之陳述、證人黃三
    哲於警詢中之陳述等證據，被告二人於本院行準備程序時，
    均明確表示對於證據能力不爭執等語（本院卷第43頁參照）
    ，且當事人均未於本院審理過程中聲明異議，本院審酌前開
    陳述作成時之情況均屬正常，且與本案相關之待證事實具有
    關連性，認適當作為證據，依前開刑事訴訟法第159 條之5
    之規定，認上開證據均具有證據能力。
二、事實之認定：
    訊據被告丙○○、丁○○均矢口否認有何攜帶兇器竊盜犯行
    ，被告丙○○辯稱：伊確有竊取電纜，但電纜係放置於工廠
    圍牆邊水溝旁，伊並未持利器破壞鐵絲網，亦未竊取馬達或
    變電式分電盤云云；被告丁○○則辯稱：伊僅與丙○○去倒
    垃圾，到達倒垃圾的地方時，丙○○即下車去倒垃圾，並要
    伊開車，後來丙○○上車後伊就開車返家，伊並不知道丙○○下車係竊取他人物品云云。經查：
    (一)被告丙○○確於95年12月25日中午12時許，以欲載運垃圾
      倒運為由，向友人黃三哲借得車牌號碼ZN-6953 號自小貨
      車，繼於同日下午1 時許，被告丁○○即駕駛該自小貨車
      搭載被告丙○○至被害人甲○○所租用位於高雄縣美濃鎮
      ○○街41巷17號之廠房旁，被告丙○○即下車先以不詳堅
      硬利器破壞上開廠房外圍之鐵絲網製圍籬安全設備，並隨
      即由鐵絲網破裂處逾越進入廠房內竊取被害人所有置放於
      該處之電纜、變電式分電盤及小馬達，待得手後，即將前
      揭竊得物品搬運置放於自小貨車車斗內，被告丁○○則於
      自小貨車駕駛座內負責把風及接應，嗣住於上開工廠附近
      之證人乙○○適散步行經該處，因目睹被告丙○○行竊過
      程乃出聲制止，被告丙○○見渠等竊盜犯行遭人發現，遂
      跳上自小貨車車斗並喊叫被告丁○○開車離去，繼經報警
      處理後，員警始依據證人乙○○所提供之車牌號碼循線查
      獲等情，業據證人乙○○於於偵查及本院審理中結證明確
      （偵卷第92、93、96、100 至103 頁參照），核與證人甲○○於偵查及本院審理中所結證之情節相符（偵卷第68、
      69、92、95、122 至125 頁參照），亦與證人黃三哲於警
      詢中證述之情節一致（偵卷第15至17頁參照）。
    (二)至被告丙○○雖辯稱：伊確有竊取電纜，但電纜係放置於
      工廠圍牆外水溝旁，伊並未持兇器破壞鐵絲網，亦未竊取
      馬達或變電式分電盤云云。惟查，被害人甲○○確遭他人
      竊取變電式分電盤及小馬達，且遭竊取之電纜、變電式分
      電盤及小馬達等物品，原均放置於上址廠房內乙情，業據
      證人甲○○於本院審理中結證稱：伊最後一次看到被竊之
      電纜、變電式分電盤及馬達係在本案發生前一星期，這些
      物品原本都放在廠房內，廠房外面有菱形鐵絲網，伊每星
      期都會至該處查看等語明確（本院卷第122 至125 頁參照
      ），核與證人乙○○於本院審理中結證稱：因為伊的住家
      及田地都在廠房附近，所以伊經常經過廠房四周，該廠房
      目前是出租予他人擺放機器設備，伊從未看過租用該廠房
      之人將不要之電纜擺放於圍牆外，平時圍牆外都很乾淨等
      語情節相符（本院卷第102 、103 頁參照），已足見被告
      丙○○確有進入上址廠房內行竊，且除竊取電纜外，亦有
      竊取變電式分電盤及小馬達等物品。又被告丙○○將竊得
      物品搬運上自小貨車處旁之鐵絲網製圍籬，於本案發生後
      經查看確有遭他人持堅硬利器破壞之情形，亦據證人乙○○於本院審理中結證稱：伊於95年12月25日中午1 時許散
      步至高雄縣美濃鎮○○街41巷17號附近，隔著馬路看到有
      一部車子停在上址工廠前，伊就向前走近查看，在距離約
      5 、6 公尺處看到被告丙○○將一捆電纜丟上車，伊就問
      被告丙○○在作何事，被告丙○○就跳上車，司機就將車
      子開走，伊隨即記下車牌號碼報警，而於該自小貨車開走
      後，伊有到被告丙○○搬運電纜的地方查看，伊看到鐵絲
      網有斷成一直線，斷裂的痕跡好像是被剪斷，因為如果是
      自然斷裂不會形成一直線等語綦詳（本院卷第100 至103
      頁參照），核與證人甲○○於本院審理中結證稱：伊可以
      確定鐵絲網是案發當天被剪斷，因為乙○○之叔叔也就是
      房東張時雨告知伊東西被偷時，伊有到現場去看，伊發現
      鐵絲網是新剪的痕跡，而且遭竊物品原本放置的位置有東
      西被搬下的痕跡，地上也有拖痕，廠房外之草地也有被東
      西壓過的新痕等語情節一致（本院卷第124 頁參照），亦
      足證被告丙○○於上揭時、地確先持不詳堅硬利器破壞上
      址廠房外之鐵絲網製圍籬安全設備後，始由鐵絲網破裂處
      逾越進入廠房內行竊。再者，被告丙○○所竊取之電纜重
      約100 公斤，變電式分電盤則長、寬各約40公分，用手即
      可提起，另小馬達寬約30公分、高約20公分，重量約10至
      20 公 斤等情，業據證人甲○○於本院審理中結證無訛（
      本院卷第12 5頁參照），則被告丙○○既自承將重量約10
      0 公斤之電纜竊取搬運上車（偵卷第95頁參照），豈有無
      法將重量較輕之變電式分電盤及小馬達搬運上車之理。復
      參以證人甲○○、乙○○均係具有相當生活閱歷之成年人
      ，亦均無任何智能或精神障礙之情事，復與被告二人素不
      相識，被告二人亦未曾提及與上開證人間有何仇隙嫌怨，
      則渠等既於偵查及本院審理中經告知具結之義務及偽證之
      處罰後具結作證，應知悉於偵查及本院審理中倘為不實證
      述，當受偽證罪之處罰，衡情渠等於偵查及本院審理中當
      無甘受偽證罪之處罰而故為虛偽不實陳述以誣陷被告二人
      入罪之理。是以，被告丙○○確於上揭時、地持不詳堅硬
      利器破壞鐵絲網安全設備後，由鐵絲網破裂處逾越進入被
      害人所租用之廠房內，進而竊取被害人所有之電纜、變電
      式分電盤及小馬達等物品之事實，確堪認定。
    (三)另被告丁○○辯稱：伊僅與丙○○去倒垃圾，到達倒垃圾
      的地方時，丙○○即下車去倒垃圾，並要伊開車，後來丙○○上車後就開車返家，伊並不知道丙○○下車係竊取他
      人物品云云。惟查，被告丁○○於警詢、偵查及本院行準
      備程序時雖均以前詞置辯（偵卷第7 至9 、95頁、本院卷
      第48頁參照），然嗣於本院行審判程序時則改稱：伊確曾
      與丙○○一同至高雄縣美濃鎮○○街41巷17號附近，是駕
      車經過該處時，丙○○要伊停車，幾分鐘後伊就看到丙○○下車搬運電纜上車，但伊並不知道丙○○有竊取電纜等
      語（本院卷第132 頁參照），是其辯解顯然前後迴異，是
      否堪值採信，已確非無疑。又查，本件目擊證人乙○○於
      發現被告丙○○搬運電纜上車而出聲制止時，被告丙○○
      曾向被告丁○○大喊快跑，並隨即跳上自小貨車車斗，被
      告丁○○亦旋即開車搭載被告丙○○離去乙情，業據證人
      乙○○於本院審理中結證詳確（本院卷第100 、101 頁參
      照），佐以被告丁○○於本院審理中亦自承：丙○○有告
      知伊下車係要搬運電纜等語（本院卷第132 頁參照），則
      被告丁○○既知悉被告丙○○下車係欲搬運電纜，復於被
      告丙○○進入廠房內行竊並搬運電纜等竊得物品上車過程
      中，被告丁○○均全程坐於自小貨車駕駛座內等候，甚且
      於被告丙○○行竊遭人發現而對其大喊快跑時，被告丁○○隨即駕駛該自小貨車搭載被告丙○○離去，再再均顯示
      被告丙○○於上述時、地行竊時，被告丁○○確係在該處
      負責把風及駕車接應。準此，被告丁○○就本件竊盜犯行
      ，與被告丙○○間確有犯意聯絡及行為分擔一節，甚為明
      確，亦堪認定。至證人即同案被告丙○○於本院審理中雖
      證述：伊不記得有告知丁○○有搬運電纜云云（本院卷第
      120 頁參照），惟證人丙○○此部分之證述，不惟與被告
      丁○○前揭供述不一，亦與事實不符，顯係特意迴護被告
      丁○○之詞，即無從據以為有利被告丁○○之認定。
    (四)綜上所述，被告二人所辯無非事後卸責之詞，均無足採信
      。本案事證明確，被告二人共同竊盜犯行洵堪認定，均應
      依法論罪科刑。
三、論罪與科刑：
    (一)按刑法第321 條第1 項第2 款所謂「其他安全設備」，係
      指有隔絕防閑作用，並固定於土地上之建築物或工作物之
      安全設備，依照社會通常觀念足認為防盜之設備而言（最
      高法院85年度台非字第313 號、78年度台上字第4418號、
      59年度台上字第2051號判決意旨參照）；查被告二人係破
      壞設置於上址廠房外圍之鐵絲網製圍籬後，由鐵絲網破裂
      處橫越進入廠房內行竊，已如前述，而該鐵絲網製圍籬包
      括底下水泥基座高約180 公分，其作用係在防盜乙節，亦
      據證人甲○○於本院審理中證述在卷（本院卷第133 頁參
      照），雖該鐵絲網製圍籬與牆垣係用土磚作成之性質並不
      同，然既係防盜設備，自應認為係門扇、牆垣以外之安全
      設備無訛。次按刑法第321 條第1 項第3 款之攜帶兇器竊
      盜罪，係以行為人攜帶兇器竊盜為其加重條件，此所謂兇
      器，其種類並無限制，凡客觀上足對人之生命、身體、安
      全構成威脅，具有危險性之兇器均屬之，且祇須行竊時攜
      帶此種具有危險性之兇器為已足，並不以攜帶之初有行兇
      之意圖為必要（最高法院79年台上字第5253號判例意旨參
      照）；查被告二人為本件竊盜犯行時所持用之不詳堅硬利
      器雖未據扣案，然該堅硬利器既足以剪斷鐵絲網製圍籬，
      想必質地堅硬，尖銳鋒利，客觀上對人之生命、身體顯具
      有相當程度之危險性，可供兇器使用，應屬兇器無疑。
    (二)是核被告二人所為，均係犯刑法第321 條第1 項第2 款、
      第3 款之攜帶兇器毀越安全設備竊盜罪；至公訴意旨雖認
      被告二人僅係構成同法第321 條第1 項第3 款之攜帶兇器
      竊盜罪等語，然起訴書犯罪事實既已載明被告二人係「以
      不詳之堅硬兇器破壞該址工廠之鐵絲網」後入內行竊，應
      認被告二人毀越安全設備竊盜之犯行亦在檢察官起訴之列
      ，僅係起訴書所犯法條欄漏列，本院自得併予審理。又被
      告二人間，就前揭竊盜犯行有犯意聯絡及行為分擔，均應
      論以共同正犯。查被告丙○○前於94年間，因竊盜案件，
      經本院以94年度簡字第2475號判決判處有期徒刑4 月確定
      ，甫於95年1 月29日縮刑期滿執行完畢；另被告丁○○前
      於91年間，因違反槍砲彈藥刀械管制條例案件，經本院以
      91年度訴字第254 號判決判處有期徒刑1 年確定，入監服
      刑後於95年6 月14日縮短刑期假釋出監，繼於同年8 月6
      日保護管束期滿視為執行完畢之事實，有臺灣高等法院被
      告前案紀錄表2 份附卷可查，渠等二人前受有期徒刑之執
      行完畢，5 年以內故意再犯本件有期徒刑以上之罪，均為
      累犯，應分依刑法第47條第1 項之規定加重其刑。爰審酌
      被告二人正值壯年，均不思以合法途徑獲取財物，竟持工
      具破壞他人設置用以防竊之鐵絲網製圍籬後，由鐵絲網破
      裂處橫越進入上址廠房內竊取他人物品，對他人之財產安
      全顯已造成危害，亦足見渠等守法觀念顯然淡薄，復被告
      丙○○犯後僅坦承部分犯行，被告丁○○則矢口否認犯行
      ，均難見渠等確有悔意，再被告丙○○前於91、94及95年
      間均有竊盜犯行經法院判刑確定，有前揭臺灣高等法院被
      告前案紀錄表1 份在卷可考，其再為本件竊盜犯行，顯見
      其猶不知戒慎其行，復考量渠等所竊得之財物價值合計約
      新台幣10萬元，而於本件竊盜犯行中，被告丙○○係負責
      持兇器破壞鐵絲網後進入他人廠房內行竊，被告丁○○則
      負責把風及駕車接應，被告丁○○之犯罪情節較為輕微等
      一切情狀，分別量處如主文所示之刑，以資懲戒。另查，
      被告二人之犯罪時間為95年12月25日，而於渠等犯罪後，
      中華民國96年罪犯減刑條例業於96年6 月15日經立法院三
      讀通過，並經總統府公布生效，則被告二人犯罪之時點既
      在96年4 月24日之前，且渠等所犯之罪核與中華民國96年
      罪犯減刑條例第2 條第1 項之規定相符，復無同條例第3
      條之除外情事存在，自均應依該條例第2 條第1 項第3 款
      、第7 條之規定，減渠等宣告刑二分之一，並依法諭知渠
      等宣告刑及減得之刑，及依同條例第9 條之規定，於斟酌
      被告丁○○之年齡為46歲、國中畢業、家境小康、從事農
      業等情後，諭知被告丁○○部分以新臺幣1,000 元折算1
      日之易科罰金折算標準。至未扣案之不詳堅硬利器，雖係
      被告二人用以共犯本件竊盜犯行所用之物，業據本院認定
      如前，然並無證據足資證明係被告二人所有，爰不予宣告
      沒收。
    (三)末公訴意旨雖另以被告丙○○前即有多次竊盜前科，此次
      再為本件竊盜犯行，足見其確染有犯罪習慣，品行惡劣，
      僅藉刑之執行尚不足以徹底根絕其惡性，應令入勞動場所
      強制工作等語。惟按，保安處分中之強制工作，旨在對嚴
      重職業性犯罪及欠缺正確工作觀念或無正常工作因而犯罪
      者，強制其從事勞動，學習一技之長及正確之謀生觀念，
      使其日後重返社會，能適應社會生活。刑法第90條第1 項
      規定：「有犯罪之習慣或因遊蕩或懶惰成習而犯罪者，於
      刑之執行前，令入勞動場所，強制工作」，即係本於保安
      處分應受比例原則之規範，使保安處分之宣告，與行為人
      所為行為之嚴重性、行為人所表現之危險性及對於行為人
      未來行為之期待性相當之意旨而制定，而由法院視行為人
      之危險性格，決定應否令入勞動處所強制工作，以達預防
      之目的（最高法院94年台上字第6519號判決意旨參照）。
      查被告丙○○前於91、94及95年間雖均有竊盜犯行經本院
      判決確定（91年度易字第509 號判決判處有期徒刑5 月；
      94年度簡字第2475號判決判處有期徒刑4 月；95年度簡字
      第6681號判決判處有期徒刑4 月；95年度簡字第7078號判
      決判處有期徒刑5 月），有前揭臺灣高等法院被告前案紀
      錄表1 份及刑事判決4 份附卷可按；然被告丙○○前揭數
      次竊盜犯行分係相距7 日至3 年不等，且其所竊取之財物
      均係機車、神桌、不鏽鋼水塔、鐵皮浪板及白鐵製狗籠等
      價值非高之物品，參以被告丙○○於本院審理中亦供承：
      伊前所竊取之浪板、狗籠係伊自己要使用，神桌則拿去變
      賣，至本案所竊取之電纜則係用以在雞寮裝設電燈，伊為
      警查獲時是在擔任臨時工等語（本院卷第131 、132 頁參
      照），足見被告前揭數次竊盜犯行均係因一時貪欲小利始
      起意行竊，尚難遽認其係嚴重職業性犯罪，亦難逕認其係
      因欠缺正確工作觀念或無正常工作而犯罪，即與前揭法條
      所稱「有犯罪之習慣或因遊蕩或懶惰成習而犯罪者」誠屬
      有別，是本院參諸前揭最高法院判決意旨，於審酌被告丙○○所為前揭竊盜犯行之嚴重性、其所表現之危險性格及
      對於其未來行為之期待性等節，並就強制工作並非矯正其
      竊盜犯行唯一方法，尚需合乎比例原則以求法益間之均衡
      等情綜合以觀，認上開對其宣告徒刑即足以收矯治之效，
      尚無對被告丙○○諭知宣告強制工作之必要性，併此敘明
      。
四、不另為無罪諭知部分：
    (一)公訴意旨另略以：被告丙○○與被告丁○○共同基於意圖
      為自己不法所有之犯意聯絡，於上揭時、地，除竊取電纜
      、變電式分墊盤及小馬達外，亦竊取被害人甲○○所有置
      放於上址廠房內之電線及抽水機器。因認被告二人此部分
      之犯行亦涉犯刑法第321 條第1 項第3 款之攜帶兇器竊盜
      罪嫌等語。
    (二)經查，被害人甲○○於上揭時、地僅遭竊取電纜、變電式
      分電盤及小馬達，並未失竊電線及抽水機器乙情，業據證
      人甲○○於本院審理中結證稱：伊遭竊取的是重約100 公
      斤的電纜，而不是電線，伊於警詢中所稱之電線實際上就
      是電纜，至於抽水機器是乙○○所失竊等語明確（本院卷
      第125 頁參照），而本院亦查無其他卷存積極事證足認被
      害人甲○○除前述之電纜、變電式分電盤及小馬達外，尚
      有電線及抽水機器遭被告二人於上揭時、地竊取，是公訴
      意旨就此部分之事實容有誤認，本應就此部分為被告二人
      無罪之諭知，然因公訴意旨認此部分若有罪，與前開經論
      罪科刑部分具有一罪關係，爰不另為無罪之諭知，並附此
      敘明。
據上論斷，應依刑事訴訟法第299 條第1 項前段，刑法第28條、
第321 條第1 項第2 款、第3 款、第41條第1 項前段、第47條第
1 項，中華民國96年罪犯減刑條例第2 條第1 項第3 款、第7 條
、第9 條，判決如主文。
本案經檢察官李佳韻到庭執行職務。
中　　華　　民　　國　　96　　年 　　9　　月　　29　　日
　　　　　　　　　刑事第八庭  審判長法　官　李璧君
　　　　　　　　　　　　　　　　　　法　官  曾鈴
　　　　　　　　　　　　　　　　　　法　官　陳振嘉
以上正本證明與原本無異。
如不服本判決應於收受本判決後10日內向本院提出上訴書狀，並
應敘述具體理由，如未敘述上訴理由者，應於上訴期間屆滿後20
日內補提理由書狀於本院（均須按他造當事人之人數附繕本）「
切勿逕送上級法院」。
中　　華　　民　　國　　96　　年　　9 　　月　　29　　日
　　　　　　　　　　　　　　　　　  書記官  顏宗貝
附錄本案判決論罪科刑法條全文：
中華民國刑法第321 條第1 項
犯竊盜罪而有左列情形之一者，處6 月以上、5 年以下有期徒刑
：
一  於夜間侵入住宅或有人居住之建築物、船艦或隱匿其內而犯
    之者。
二  毀越門扇、牆垣或其他安全設備而犯之者。
三  攜帶兇器而犯之者。
四  結夥三人以上而犯之者。
五  乘火災、水災或其他災害之際而犯之者。
六  在車站或埠頭而犯之者。
